【裁判字號】    97,交聲更一,42
【裁判日期】    971021
【裁判案由】    聲明異議
【裁判全文】
臺灣高雄地方法院交通事件裁定      97年度交聲更一字第42號
原處分機關  高雄市政府交通局
異  議  人  乙○○
即受處分人
上列異議人即受處分人因違反道路交通管理處罰條例案件，對於
高雄市政府中華民國96年9 月6 日所為處分（原處分案號：高市
府交裁字第裁32-B00000000號）聲明異議，異議人不服本院於97
年4 月10日所為96年度交聲字第978 號裁定，提起抗告，經臺灣
高等法院高雄分院以97年度交抗字第236 號裁定撤銷原裁定發回
更審，本院更為裁定如下：
    主  文
原處分撤銷。
乙○○不罰。
    理  由
一、原處分意旨略以：異議人即受處分人（下稱異議人）乙○○
    於民國96年2 月6 日騎乘車牌號碼XQF-672 號重型機車，行
    經高雄市○○○路，經警舉發「汽車駕駛人酒精濃度超過規
    定標準（0.4-0.55）」，依道路交通管理處罰條例第35條第
    1 項第1 款及違反道路交通管理事件統一裁罰基準及處理細
    則第43、44、67條規定，於96年9 月6 日以高市府交裁字第
    裁32-Ｚ000000000 號違反道路交通管理事件裁決書裁處異議
    人新臺幣（下同）37500 元之罰鍰，並吊扣駕駛執照12個月
    ，暨施以道安講習等語。
二、本件異議意旨略以：異議人所有之上開機車，已失竊達1 、
    2 年之久，伊不知是誰騎乘上開機車而違規，因該機車車廂
    內有伊之健康檢查表，記載伊之年籍資料，因此違規人可以
    唸出伊的身份證字號，但是舉發單上伊之身分證字號有誤，
    足見違規人不是伊。況且，舉發當日，伊8 點之前就騎乘公
    司之機車到公司，不可能於8 點20分許，騎乘伊所有之上開
    機車行經高雄市○○○路。既然伊非本件交通違規人，故請
    求撤銷原處分，另為異議人不罰之諭知等語。
三、按法院受理有關交通事件，準用刑事訴訟法之規定，道路交
    通管理處罰條例第89條前段定有明文；又犯罪事實應依證據
    認定之，無證據不得認定犯罪事實，為刑事訴訟法第154 條
    第2 項所明定。而認定犯罪事實所憑之證據，雖不以直接證
    據為限，間接證據亦包括在內；然無論直接或間接證據，其
    為訴訟上之證明，須於通常一般之人均不致於有所懷疑，而
    得確信其為真實之程度者，始得據之為有罪之認定，倘其證
    明尚未達到此一程度，而有合理性懷疑之存在時，即應由法
    院諭知被告無罪之判決，最高法院76年臺上字第4986號判例
    可資參照。從而，法院於審理行為人違反道路交通管理處罰
    條例案件時，如調查證據之結果不足使法院確信行為人有為
    原處分所指之事實，而仍有合理懷疑時，即應撤銷原處分而
    諭知不罰。
四、原處分意旨認異議人於96年2 月6 日8 時20分許，騎乘車牌
    號碼XQF-672 號重型機車，在高雄市○○○路，有「酒後騎
    乘機車經測呼吐氣酒精濃度達0.42mg/l」違規，經舉發機關
    舉發，因而裁處異議人罰鍰，無非係以舉發警員林太山之指
    述、上開舉發通知單、異議人之酒測值資料為證。惟查：
  (一)舉發警員林太山於本院96年度交聲字第978 號案證稱：當時
    異議人沒有拿出證件資料，身分證號碼是伊背出來的等語，
    則舉發之警員林太山於舉發時，並未確實查證違規行為人之
    身分證件，且舉發單上所記載抗告人國民身分證統一編號號
    碼之順序，亦確實有誤，又經本院依職權調取舉發通知單原
    本，其上「乙○○」之簽名筆跡亦與本院96年度交聲字第97
    8 號案令異議人當庭書寫之「乙○○」之簽名筆跡，尚非雷
    同，因而本院尚無從產生上開二者筆跡係屬同一人親簽之心
    證，綜上，則異議人是否確為違規行為人，實非無疑。
  (二)另查警員林太山雖於本院96年度交聲字第978 號案到庭指證
    異議人即為舉發當日違規之人，惟舉發時間距離上開庭期已
    逾1 年，而警員林太山僅見違規人1 次，衡情對於人之容貌
    之記憶力會隨著時間經過而降低，而警員亦未確實查證違規
    行為人之身分證件，實不能僅憑1 年逾之指證，即認異議人
    確為本件交通違規駕駛人。
  (三)被告以前詞為辯，且到庭陳稱：伊於鴻茂公司擔任貨櫃車司
    機，公司每天早上8 點上班，伊每天8 點前就會到公司，而
    且因為伊所有之車牌號碼XQF-672 號重型機車失竊，因此，
    公司老闆洪正魁讓伊騎乘公司之車牌號碼JK8-533 號機車（
    洪正魁之子洪稚幃名下）上班，後來公司的上開機車已經過
    戶在伊兒子名下。伊上班都會帶行照駕照，因為開貨櫃車要
    帶行照駕照，開貨櫃車也不可以喝酒，被警察舉發的交通違
    規人有喝酒、未帶行照駕照並非伊本人等語，核與證人即鴻
    茂公司貨櫃車司機甲○○到庭結證：伊在鴻茂公司擔任貨櫃
    車司機，公司每天8 點上班，雖然沒有打卡制度，但是司機
    8 點以前就要上班。伊初到公司上班時，異議人係騎腳踏車
    上班，異議人說伊機車不見了，所以騎腳踏車上班。公司老
    闆看異議人騎腳踏車上班很辛苦，就將車牌號碼JK8-533 號
    機車借異議人使用，後來異議人就騎上開機車上班。被告舉
    發當日，伊與被告先到公司開車，再至中國航運65號碼頭領
    貨櫃，送貨到大樹，因此伊雖然不記得異議人到公司之確實
    時間，但是因為司機開貨櫃車到碼頭載貨櫃，必須要搶班，
    不能太晚去，因此異議人應在8 點以前就到公司。伊當天與
    異議人一起送貨，看不出來異議人有喝過酒的樣子等語相符
    ，復有行照資料、汽（機車）過戶登記書、保險卡、出貨資
    料、車輛日報表、鴻茂公司負責人洪正魁出具之證明書等影
    本在卷可稽，足認異議人所辯，尚非不可採信。
  (四)從而，於上揭時、地騎乘車牌號碼XQF-672 號重型機車經警
    舉發「汽車駕駛人酒精濃度超過規定標準（0.4-0.55）」之
    人是否確係本件異議人，實非無疑。本件調查證據之結果尚
    不足使法院確信行為人有為原處分所指之事實，仍存有合理
    懷疑。
五、綜上所述，依現存證據尚不足使本院形成異議人有為前揭違
    規事實之確信，揆諸首揭法條及判例意旨，應為對異議人有
    利之認定。是原處分機關遽對異議人為前開裁決，即難認為
    允當，異議人之異議為有理由，應由本院裁定將原處分撤銷
    ，另為異議人不罰之諭知，以資適法。
六、據上論斷，應依道路交通案件處理法第20條，裁定如主文。
中    華    民    國    97    年    10    月    21    日
                     交通法庭    法  官  顏銀秋
上正本證明與原本無誤。
如不服本裁定應於送達後5日內向本院提出抗告狀。
中    華    民    國    97    年    10    月    21    日
                                 書記官  董明惠


司法院資訊處製作；財團法人民間司法改革基金會備份。
